【裁判字號】    98,交聲,318
【裁判日期】    981130
【裁判案由】    違反道路交通管理處罰條例聲明異議
【裁判全文】
臺灣苗栗地方法院交通事件裁定         98年度交聲字第318號
原處分機關  交通部公路總局苗栗區監理所苗栗監理站
異  議  人
即受處分人  甲○○
上列異議人即受處分人因違反道路交通管理處罰條例案件，對於
原處分機關於98年9 月7 日竹監苗字第裁54-F00000000號裁決書
之處分不服（原舉發案號：苗栗縣警察局苗縣警交字第F0000000
0 號），聲明異議，本院裁定如下：
    主  文
異議駁回。
    理  由
一、按行政機關如不能依行政程序法第72條及73條之規定，將文
    書送達於當事人本人或將文書付與有辨別事理能力之同居人
    、受僱人或應送達處所之接收郵件人員者，得將文書寄存送
    達地之地方自治或警察機關，並作送達通知書2 份，1 份黏
    貼於應受送達人住居所、事務所、營業所或其就業處所門首
    ，另一份交由鄰居轉交或置於該送達處所信箱或其他適當位
    置，以為送達。如由郵政機關為送達者，得將文書寄存於送
    達地之郵政機關，行政程序法第74條第1 項及第2 項規定甚
    明。且依前開規定所為之寄存送達，無論應受送達人實際上
    於何時受領文書，均以寄存之日，視為收受送達之日，而發
    生送達之效力（最高行政法院97年度裁字第2149號判決意旨
    及法務部93年4 月13日法律字第0930014628號函釋參照）。
二、次按異議人不服道路交通管理處罰條例第8 條所定主管機關
    所為之處罰者，得於接到裁決書之翌日起20日內，向管轄地
    方法院聲明異議，道路交通管理處罰條例第87條第1 項定有
    明文。交通法庭認聲明異議不合法律上之程式，且無從補正
    者，應以裁定駁回之；依道路交通管理處罰條例第87條規定
    向管轄法院聲明異議之期間，自裁決送達之翌日起算，並得
    依法扣除在途期間，道路交通案件處理辦法第12條、第18條
    亦分別定有明文。另道路交通異議案件，當事人非居住於處
    罰機關所在之鄉、鎮、市，但居住於受理聲明異議案件法院
    之管轄區域者，應依法院訴訟當事人在途期間標準第2 條第
    1 款中之地方法院在途期間欄所載日數，扣除在途期間，同
    標準第4 條亦有明定。
三、經查：
（一）異議人甲○○於97年11月16日12時59分，駕駛車牌號碼36
      22- LB號自用小客車行經苗栗縣竹南鎮台1己線3公里處，
      為苗栗縣警察局交通隊警員逕行舉發「駕車行經有燈光管
      制之交岔路口闖紅燈」乙節，有違規查詢報表1 份、違規
      採證照片2 張在卷可稽，是異議人確有不遵守道路交通標
      線之違規屬實，堪予認定。
（二）異議人雖辯稱係於98年10月初才收到郵局掛號通知，始知
      係97年11月17日的罰單未繳納，必須補繳罰款，但異議人
      確實未於97年11月接到此罰單，導致本人未即時繳納此張
      罰單，異議人可繳一次罰款，但不應在不知情的情況下要
      繳5400元云云，惟前揭舉發通知單暨採證照片業經原舉發
      單位即苗栗縣警察局交通隊於97年12月3 日以掛號郵寄至
      異議人之戶籍地址即駕籍地苗栗縣公館鄉玉谷村玉谷51
      之3 號，嗣因無人簽收，郵退原舉發單位，原舉發單位乃
      依違反道路交通管理事件統一裁罰基準及處理細則第5 條
      及行政程序法第74條規定，於97年12月8 日將違規單寄存
      於送達地之郵政機關即鶴岡郵局，並作送達通知書2 份，
      1 份黏貼於應受送達人住居所門首，另一份置於該送達處
      所信箱或其他適當位置，以為送達，已依法完成寄存送達
      等情，有異議人個人戶籍資料查詢結果、苗栗縣警察局98
      年10月13日苗縣警交字第0980042526號函附送達證書影本
      各1 份在卷可憑，且依上開行政程序法第74條規定，應以
      寄存之日期視為收受送達之日期，而於97年12月8 日發生
      送達之效力（法務部法律字第0920026106、0920034228、
      0930014628號函意旨參照）。是以無論異議人實際有無接
      獲舉發通知單，惟原舉發機關既係依上開法定程序送達，
      自已發生合法送達之效力，不因異議人實際上有無收受而
      有所異。從而，本件舉發通知單既經寄存於送達地之郵政
      機關，依行政程序法第74條第2 項規定，即生送達之效力
      。異議人上開所辯，自非有據。
（三）原處分機關所為本件竹監苗字第裁54-F00000000號裁決書
      經交由郵政機關送達於異議人即受處分人甲○○位於苗栗
      縣公館鄉玉谷村玉谷51之3 號地址，因未獲會晤異議人本
      人，亦無受領文書之同居人、受僱人或應受送達處所接收
      郵件之人，故於98年9 月10日將該裁決書以寄存送達方式
      ，寄存於苗栗縣鶴岡郵局，並作送達通知書2份，1份黏貼
      於應受送達人住居所門首，另1 份置於該受送達處所信箱
      或其他適當位置，以為送達等情，有異議人個人基本資料
      查詢結果、交通部公路總局新竹區監理所苗栗監理站送達
      書證影本1 份在卷可考，而依上開行政程序法第74條規定
      ，應以寄存之日期視為收受送達之日期，而發生送達之效
      力（法務部法律字第0920026106、0920034228、09300146
      28號函意旨參照），故上開裁決書已於98年9 月10日合法
      送達。異議人如對是項裁決不服欲提起異議，因異議人住
      所地在苗栗縣，原處分機關與原審法院均在苗栗市，依照
      前揭法院訴訟當事人在途期間標準第2 條第1 款說明，應
      自送達生效之翌日即98年9 月11日起算20日，至98年9 月
      30 日 止，再加計在途期間2 日即98年10月2 日以前提出
      異議，始為適法。惟查，異議人遲至98年11月5 日始向原
      處分機關聲明異議，有其聲明異議狀上之收文戳足憑。是
      異議人之聲明異議，已逾法定20日之不變期間甚明。綜上
      ，本件異議程序自非適法，且依其情形無從補正，應逕予
      駁回。
四、據上論斷，應依道路交通管理處罰條例第87條、道路交通案
    件處理辦法第18條，裁定如主文。
中    華    民    國    98    年    11    月    30    日
                  交通法庭  法  官  周靜妮
以上正本證明與原本無異。
如不服本裁定，應於裁定送達後5 日內向本院提出抗告狀。
                            書記官  巫穎
中    華    民    國    98    年    11    月    30    日

司法院資訊處製作；財團法人民間司法改革基金會備份。
